臺灣新竹地方法院刑事判決
110年度金訴字第103號
公  訴  人  臺灣新竹地方檢察署檢察官
被      告  饒駿杰即饒天富



上列被告因違反洗錢防制法等案件，經檢察官提起公訴（110年
度少連偵字第33號），被告於本院準備程序時為有罪之陳述，經
告以簡式審判程序之旨，並聽取檢察官及被告之意見後，由本院
合議庭裁定改由受命法官適用簡式審判程序，判決如下：
    主  文
饒駿杰成年人與少年犯三人以上共同詐欺取財罪，共叁罪，各處
有期徒刑壹年叁月。應執行有期徒刑壹年拾月。
未扣案犯罪所得新臺幣叁仟元沒收，於全部或一部不能沒收時，
追徵其價額。
    事實及理由
一、本件犯罪事實及證據，除起訴書附表編號2告訴人丙○○匯款
    金額欄應更正為21123元，及證據部分補充：另案被告即少
    年李○銘於警詢之供述、另案被告李俊鵬於警詢之供述、被
    告於本院準備程序、審理中之自白及本案人頭帳戶莊依婕華
    南商業銀行帳戶開戶資料及交易明細外，餘均引用檢察官起
    訴書之記載（如附件）。
二、論罪科刑：
㈠、核被告三次所為，均係犯刑法第339條之4第1項第2款之三人
    以上共同詐欺取財罪及違反洗錢防制法第2條第1款規定，應
    依同法第14條第1項處罰之洗錢罪。被告就此三次犯行與另
    案被告李俊鵬、林聖貿、少年李○銘及其餘不詳詐騙集團成
    員間，具犯意聯絡與行為分擔，均為共同正犯。被告所犯三
    次犯行，均係一行為觸犯加重詐欺取財罪及洗錢罪2罪名，
    依想像競合規定，均分別應從一重論以加重詐欺取財罪。又
    被告行為時已成年，共犯李○銘行為時未滿18歲為少年，有
    其等戶籍資料在卷可憑，是被告所犯三次犯行，均係成年人
    與少年共同犯罪，均應依兒童及少年福利與權益保障法第11
    2條第1項前段規定加重其刑。被告所犯三次犯行，犯意各別
    、行為互異，應分論併罰。
㈡、爰審酌被告正值壯年，不思以正當方法謀求生計，竟參與多
    人組成之詐騙集團組織（涉犯參與組織部份不在本案起訴範
    圍），由其他不詳詐騙集團成員以各種說詞騙取民眾信任而
    轉帳匯款，被告分工擔任把風之「照水」工作而共同實行詐
    欺犯行，手段惡質，影響社會交易秩序，告訴人損失非輕，
    兼衡被告高職畢業之教育程度，現從事塑膠產業工作，月薪
    新臺幣（下同）3萬2千元、需扶養1名幼童之家庭經濟狀況
    ，暨其坦承犯行之犯罪後態度，且已與告訴人甲○○於本院審
    理時達成和解並賠償其損失1萬元，此有本院調解筆錄一紙
    （見本院卷第141頁）在卷可參，另2名告訴人乙○○、丙○○部
    分，被告亦已匯款賠償渠等部分損失，亦有本院公務電話紀
    錄及自動櫃員機交易明細各2紙在卷可佐（見本院卷第149-1
    53頁）等一切情狀，爰分別量處如主文所示之刑，並定其應
    執行之刑如主文所示。
三、沒收：被告自承本案依所擔任之「照水」分工有領到報酬3
    、4000元（見本院卷第48頁），屬其犯罪所得，依最有利被
    告之金額認定被告本案犯罪所得為3000元，雖未扣案，仍應
    依刑法第38條之1第1項前段、第3項規定宣告沒收，並於全
    部或一部不能沒收時，追徵其價額。
據上論斷，應依刑事訴訟法第273條之1第1項、第299條第1項前
段、第310條之2、第454條第2項，判決如主文。
本案經檢察官楊仲萍提起公訴，檢察官邱宇謙到庭執行職務。
中　　華　　民　　國　　110 　年　　10　 　月　　12 　日
                  刑事第九庭  法  官  卓怡君
以上正本證明與原本無異。　　　　　　　　　
如不服本判決應於收受本判決後20日內向本院提出上訴書狀，上
訴書狀應敘述具體理由。上訴書狀未敘述上訴理由者，應於上訴
期間屆滿後20日內補提理由書狀於本院(均須按他造當事人之人
數附繕本 )「切勿逕送上級法院」。
中　　華　　民　　國　　110 　年　　10　　月　　12　　日
                              書記官  胡家寧
附錄論罪科刑法條：
洗錢防制法第14條第1項
有第二條各款所列洗錢行為者，處 7 年以下有期徒刑，併科新
臺幣5百萬元以下罰金。
刑法第339條之4第1項第2款
犯第 339 條詐欺罪而有下列情形之一者，處 1 年以上 7 年以
下有期徒刑，得併科 1 百萬元以下罰金：
二、三人以上共同犯之。
【附件】
臺灣新竹地方檢察署檢察官起訴書
                                   110年度少連偵字第33號
　  被      告  饒天富　男　39歲（民國00年0月0日生）
　　　　　　　　　　　　住臺北市○○區○○路○段000巷00                           弄00號
　　　　　　　　　　　　國民身分證統一編號：Z000000000號
上列被告因詐欺等案件，業經偵查終結，認應提起公訴，茲將犯
罪事實及證據並所犯法條分敘如下：
　　　　犯罪事實
一、饒天富及林聖貿(本件所涉詐欺等犯行部分業經另案判決確
    定，另為不起訴處分)、李俊鵬、龔逸偉(以上2人有關本件
    所涉詐欺等犯行部分現由臺灣高等法院審理中，另移請併辦
    )，其均為成年人與同案少年李○銘（94年12月生，真實姓名
    年籍資料均詳卷，通訊軟體暱稱「熊大」，所涉違反組職犯
    罪條例等犯行部分，另由少年法院審理）加入參與楊君正(
    另行通緝)及真實姓名年籍不詳、微信暱稱「胡老妹」、「
    噴」、「皮卡丘」、「木」、「賤兔」等人為首具有持續性
    、牟利性、結構性之詐騙集團組織(以上所涉違反組織犯罪
    條例犯行部分，另經臺灣桃園地方檢察署檢察官以109年度
    偵字第19105號、臺灣士林地方檢察署檢察官以109年度偵字
    第9588號等案件起訴，不在本件起訴範圍)，該集團由不詳
    之詐騙集團所屬其他成員負責指揮發放、回收人頭帳戶金融
    卡及收取提得款項，由龔逸偉擔任負責依指示領取人頭帳戶
    提款卡、存摺包裹之「取簿手」，再由李俊鵬、林聖貿、饒
    天富、李○銘等人分別依照詐騙集團所屬其他成員之指示，
    負責領取人頭帳戶存摺、提款卡，再持人頭帳戶提款卡操作
    ATM提款，將遭詐騙被害人所匯入款項領出之「車手」（即
    一線），負責監控提領車手有無提款成功及協助把風避免車
    手遭查緝逮捕之「照水」（即二線），與依指示將提領款項
    交付至指定地點之「交水」（即三線），以及負責監管流程
    及發放報酬之「車手頭」，其中「取簿手」每領取一件包裹
    可分得新臺幣（下同）1,300元、「車手」可分得提領金額3
    %之報酬；「照水」及「交水」可分得提領金額2.5%之報酬
    ，「車手頭」可分得提領金額2%之報酬，而藉此牟利。
二、饒天富與李俊鵬、林聖貿、同案少年李○銘及該詐騙集團所
    屬其他成員，共同基於3人以上不法所有及違反洗錢犯罪防
    制法之犯意聯絡，由該詐騙集團所屬其他成員以附表所示方
    式詐騙附表所示被害人，致附表所示被害人不疑有他，陷於
    錯誤，而於附表所示時間，依對方指示匯款如附表所示金額
    至附表所示帳戶，再由如附表所示之人持附表所示帳戶提款
    卡，於附表所示時間、地點，操作ATM提領如附表所示金額
    ，再將所領得款項交由該詐騙集團所屬其他成員。
三、案經乙○○、丙○○、甲○○訴由新竹縣政府警察局竹北分局報告
    偵辦。
　　　　證據並所犯法條
一、證據清單及待證事實
編號 證據名稱 待證事實 (一) 被告饒天富於警詢、偵查中之自白。 坦承全部犯罪事實。 (二) 同案被告龔逸偉、林聖貿於警詢、偵查中之供述，及以證人身分具結之證述。 佐證被告有如附表所示參與詐騙行為之事實。 (三) 告訴人乙○○、丙○○、甲○○於警詢中之指述、被害人報案紀錄。 證明如附表所示之被害人遭詐騙匯款之事實。 (四) 車手提領時間地點一覽表（附提領ATM自動櫃員機影像翻拍畫面）、相關路口監視器翻拍畫面 佐證被告擔任「照水」參與本件詐騙行為之事實。 
二、核被告所為，係犯刑法第339條之4第1項第2款3人以上詐欺
    取財及洗錢防制法第14條第1項、第2條第1款、第2款之洗錢
    罪嫌。被告與共犯林聖貿等人及其等所屬詐騙集團成員，有
    犯意聯絡及行為分擔，請依刑法第28條共同正犯之規定論擬
    。又被告為成年人，與少年李○銘共同實施犯罪事實欄之犯
    行，請依兒童及少年福利與權益保障法第112條第1項前段規
    定加重其刑。被告加重詐取財物及洗錢行為，係一行為觸犯
    數罪名，為想像競合犯，請從一重之加重詐欺取財罪論處。
    被告所犯3次加重詐欺取財犯行，犯意各別，行為互殊，請
    分論併罰之。又被告擔任照水車手依比例分得報酬，為其犯
    罪所得，請依刑法第38條之1第1項前段、第3項規定予以沒
    收，於全部或一部不能沒收或不宜執行沒收時，追徵其價額
    。
三、依刑事訴訟法第251條第1項提起公訴。
　　此　致
臺灣新竹地方法院
中　　華　　民　　國　 110　　年　　3 　　月　　15　　日
　　　　　　　　　　　　　　　檢　察　官  楊仲萍
本件正本證明與原本無異
中　　華　　民　　國   110  　年    3     月    22  　日
                              書  記  官  許依婷　
所犯法條：刑法第339條之4、洗錢防制法第14條
洗錢防制法第14條
有第二條各款所列洗錢行為者，處 7 年以下有期徒刑，併科新
臺幣 5 百萬元以下罰金。
前項之未遂犯罰之。
前二項情形，不得科以超過其特定犯罪所定最重本刑之刑。
中華民國刑法第339條之4
犯第 339 條詐欺罪而有下列情形之一者，處 1 年以上 7 年以
下有期徒刑，得併科 1 百萬元以下罰金：
一、冒用政府機關或公務員名義犯之。
二、三人以上共同犯之。
三、以廣播電視、電子通訊、網際網路或其他媒體等傳播工具，
    對公眾散布而犯之。
前項之未遂犯罰之。
附表：
編號 被害人 詐騙方式 告訴人匯款  人頭帳戶 車手提領款項       匯款時間 匯款金額  行為人 提領時間 提領地點 提領金額 1 乙○○ 詐騙集團不詳成員於109年6月24日晚間6時30分許，假冒8MORE客服致電被害人，佯稱訂單誤設分期約定轉帳云云，致使其陷於錯誤，而依指示匯款，於右揭時間將右揭款項匯入指定之人頭帳戶，旋遭提領。 109/6/25 16:16 29,987元 莊依婕之華南商銀帳戶 林聖貿(提領) 饒天富 (照水) 李○銘(收水) 李俊鵬 (監看) 109/06/25 16:23 新竹縣○○市○○○路000號 (統一超商沐庭 門市) 20,005元        109/06/25 16:24  10,005元    109/6/25 16:28 29,985元   109/06/25 16:32 新竹縣竹北市縣○○路00號(統一超商府樂門市) 20,005元        109/06/25 16:33  10,005元 2 丙○○ 詐騙集團不詳成員於109年6月24日某時許，假冒橙姑娘產品會計致電被害人佯稱訂單錯誤重複扣款云云，致使其陷於錯誤，而依指示匯款，於右揭時間將右揭款項匯入指定之人頭帳戶，旋遭提領。 109/6/25 17:26 21,127元 莊依婕之華南商銀帳戶 林聖貿(提領) 饒天富(照水) 李○銘(收水) 李俊鵬 (監看) 109/06/25 17:32 新竹縣○○市○○街000號(全家超商竹北新竹愛門市) 20,005元        109/06/25 17:33  1,005元 3 甲○○ 詐騙集團不詳成員於109年6月25日下午5時32分許，假冒GAP賣家致電被害人佯稱訂單誤設分期約定轉帳云云，致使其陷於錯誤，而依指示匯款，於右揭時間將右揭款項匯入指定之人頭帳戶，旋遭提領。 109/6/25 18:06 12,998元 莊依婕之華南商銀帳戶 林聖貿(提領)饒天富 (照水) 李○銘 (收水) 李俊鵬 (監看) 109/06/25 18:09 新竹縣○○市○○街000號(全家超商竹北台元門市) 13,005元